---
title: "Voel je je gelukkig?"
subtitle: "En waarom?"
format: 
  revealjs:
    embed-resources: true
---

## Overzicht

- Inleiding

- De aard van geluk

- Factoren die geluk beïnvloeden

- Hoe geluk te meten

- Strategieën voor het bevorderen van geluk

- Culturele perspectieven op geluk

- Het belang van geluk

- Conclusie

- Vragen en Discussie

::: {.notes}
Speaker notes go here.
:::

## Wat is geluk?

- **geluk** is een mentale of emotionele toestand van welzijn die wordt gekenmerkt door aangename emoties

- een **gelukkig** mens ervaart vreugde, vredigheid, ontspannenheid en vrolijkheid

- **gelukkig** zijn is het tegengestelde van **ongelukkig** zijn

::: {.callout-tip}
## Tip

*Geluk is niet iets kant-en-klaars. Het komt door je eigen acties* - Dalai Lama

*Geen geluk zonder druk* - Nederlands spreekwoord

:::

## De aard van geluk

- Geluk ervaren is een individuele zaak

- De ervaring van geluk verandert in de loop van de tijd

::: {.callout-warning}

Een bepaald persoon is misschien gelukkig met een bepaald type auto, terwijl anderen nooit in die auto gezien zouden willen worden, en een gevoel van ongeluk zouden ervaren wanneer dit wél zou gebeuren.

:::


# Factoren die bijdragen aan geluk

Voor sommige mensen kan geluk worden geassocieerd met materiële rijkdom, terwijl anderen het vinden in relaties, persoonlijke groei, of het vervullen van doelen en dromen. 

## Hoe geluk te meten

1. Wereldgelukrapport, 2024[^bron1]

2. Algemene levenstevredenheid in de EU, 2022

[^bron1]: [worldhappiness.report](https://worldhappiness.report/)


## Wereldgelukrapport 2024 

Het Wereldgelukrapport is een jaarlijks rapport dat wordt uitgegeven door de Verenigde Naties en sinds 2012 is gepubliceerd. 

Het rapport meet het geluk van mensen in verschillende landen over de hele wereld aan de hand van verschillende factoren, waaronder economische welvaart, sociale steun, levensverwachting, vrijheid om keuzes te maken, vrijgevigheid en afwezigheid van corruptie.



## Wereldgelukrapport - resultaten

```{r}
#| echo: false
#| message: false
library(tidyverse)
library(sf)
library(gt)

df <- readxl::read_excel("DataForFigure2.1+with+sub+bars+2024.xls")

countries <- "geo, Country name, Land
NL, Netherlands, Nederland
KG, Kyrgyzstan, Kirgizië
BR, Brazil, Brazilië
PL, Poland, Polen
RO, Romania, Roemenië
VN, Vietnam, Vietnam
CN, China, China
AR, Argentina, Argentinië
" |> I() |>
  read_csv()


countries |> left_join(df |> mutate(Rang = row_number())) |> 
  select(c(geo, Rang, Land,  `Ladder score`)) |> 
  rename(Resultaat = "Ladder score") |>
  arrange(desc(Resultaat)) |> 
  mutate_if(is.numeric, round, 2) |>
  gt() |>
  cols_move_to_start(columns = geo) |>
  fmt_flag(columns = geo) |>
  cols_label(geo = "")

```

::: {.notes}

W rtym roku pierwsze mijsce zajmuje:

Ostanie miejsce zajmuje:

Dit jaar de inwoners van Finland, Denemarken, IJsland, Zweden, Israël, Nederland, Noorwegen, Luxemburg, Zwitserland en Australië eindigden in de top 10
:::


## Wereldgelukrapport - factoren


```{r}
#| echo: false
# tt <- function(x, y) {
#     paste0('<a href="#" data-toggle="tooltip" title="',y,'">',x,'</a>')
# }
 countries |> left_join(df) |> 
   select(! c(Land, `Ladder score`, `Country name`, upperwhisker, lowerwhisker, `Dystopia + residual`)) |> 
   mutate_if(is.numeric, round, 1) |>
     rename("Economische welvaart" = "Explained by: Log GDP per capita") |>
     rename("Sociale steun" = "Explained by: Social support") |>
     rename("Levensverwachting" = "Explained by: Healthy life expectancy") |>
     rename("Vrijheid" = "Explained by: Freedom to make life choices") |>
     rename("Vrijgevigheid" = "Explained by: Generosity") |>
     rename("Afwezigheid van corruptie" = "Explained by: Perceptions of corruption") |>
  gt()  |>
  cols_move_to_start(columns = geo) |>
  fmt_flag(columns = geo) |>
  cols_label(geo = "")
 
# bruto binnenlands product per capita (bpc)
# Sociale steun (sos)
# Gezonde levensverwachting (GLV)
# Vrijheid om levenskeuzes te maken (VLM)
# Vrijgevigheid (VGH)
# Percepties van corruptie (PVC)
#De cijfers laten zien in hoeverre het resultaat wordt beïnvloed door de volgende factoren: `r #tt("BPC","Bruto binnenlands product per capita")`, `r tt("SOS","Sociale steun")`, `r tt("GLV","Gezonde levensverwachting")`, `r tt("VLM","Vrijheid om levenskeuzes te maken")`, `r tt("VGH","Vrijgevigheid")` en `r tt("PVC","Percepties van corruptie")`.

```




## Levenstevredenheid in de EU [^bron2]


[^bron2]: [ec.europa.eu/eurostat/](https://ec.europa.eu/eurostat/)

## Algemene levenstevredenheid - factoren


## Algemene levenstevredenheid - resultaten 

```{r}
#| echo: false
#| message: false
#| warning: false


"https://raw.githubusercontent.com/eurostat/Nuts2json/master/pub/v2/2016/3035/20M/0.json" |>
   st_read(layer = 'nutsrg', quiet = TRUE) -> borders

"ilc_pw01_page_linear.csv" |> read_csv() |>
  select('geo', 'OBS_VALUE') |>
  filter(! geo == "EU27_2020") |> 
  rename(id = geo) |>
  left_join(borders) -> borders

 borders |>
   ggplot() +
   geom_sf() +
   aes(geometry = geometry, fill = OBS_VALUE) +
   geom_sf_label(aes(label = OBS_VALUE)) +
#   ggtitle("Algemene levenstevredenheid in de EU, 2022") +
   theme(legend.position = "none",
        axis.line = element_blank(),
        axis.text = element_blank(),
        axis.ticks = element_blank(),
        axis.title = element_blank(),
        panel.grid.major = element_blank(),
        panel.grid.minor = element_blank())
```

## Mythen en misvattingen over geluk

Ontkracht populaire mythen en misvattingen over geluk, zoals het idee dat geld gelukkig maakt of dat geluk constant moet zijn.

## Culturele en maatschappelijke perspectieven op geluk

- Een dwaas heeft altijd geluk

## Geluk op de werkplek

-

## Geluk en gezondheid

-

## Strategieën voor het vergroten van geluk

-

```{r}

```


## Vragen en Discussie

::: {.notes}
Gelegenheid voor het publiek om vragen te stellen en ideeën uit te wisselen over geluk.
:::
